最高法院刑事判決　　　　　　　九十六年度台上字第七五一號
上　訴　人　甲○○
上列上訴人因殺人案件，經台灣高等法院台中分院中華民國九十
五年十二月二十一日第二審判決（九十五年度上重訴字第六六號
，起訴案號：台灣台中地方法院檢察署九十五年度偵字第一一三
八九號）後，依職權逕送審判，視為被告已提起上訴，本院判決
如下：
    主  文
上訴駁回。
    理  由
本件原判決認定上訴人甲○○素行不良，於民國九十五年四月二
十六日因竊盜、偽造文書等罪嫌經檢察官提起公訴（業經判刑定
讞，現在執行中）。因心情煩悶，於同年五月十六日十九時許，
駕駛其先前竊得之ＪＱＯ─五四五號贓車，至台中縣東勢鎮○○
里○○路六○二之一號友人劉柑住處聊天，因其母親與劉柑亦為
舊識，乃希望劉柑能幫忙向其母親溝通一些事情。因劉柑譏其不
如伊所飼養之二隻狗，如果真能浪子回頭，狗屎都能吃，且其小
孩得唐氏症也是應得之報應等語。上訴人聞言不悅，情緒激動、
氣憤，乃萌殺人犯意，於同日二十一時三十分許，在上址客廳取
得鐵鎚一支，接續重擊劉柑頭部至少十七下，其間並因劉柑反抗
而持該支鐵鎚擊打其左手、左手掌、右前臂，致劉柑因頭部重擊
，造成顱骨及顱底骨骨折併大腦組織內出血及硬腦膜下腔出血，
當場死亡。上訴人行兇後，見劉柑躺在地上不動，已無氣息，即
以抹布、拖把、毛毯清理現場血跡，並以電線纏繞劉柑頸部，將
屍體拖至一樓樓梯間儲藏室內藏放。迨清理完畢，另行起意在該
屋內竊取劉柑所有之現金新台幣一千六百元、行動電話二支、充
電器一組等物，得手後復駕駛劉柑之子房子洲所有Ｆ９Ｚ─三七
一號機車離去（竊盜部分，另案審理），並利用竊得之行動電話
聯絡其友人「陳精強」等人尋覓藏身處所，迄翌（十七）日十三
時許，經徵得不知情之詹益耀同意，始藏匿在台中市○○路二○
九之十一號詹某租住處。嗣房子洲於同日十五時四十五分許，在
上揭儲藏室內尋獲其母屍體，始報警於同月二十一日在詹益耀住
處查獲等情。係以上開事實，迭據上訴人於警詢、偵查及審判中
自白不諱，核與證人即告訴人房子洲指訴如何尋獲其母遺體及其
家中失竊何物暨證人詹益耀證述上訴人向其借用租住處藏匿情節
均相符合。並有卷附之鐵鎚一支、失竊之手機二支、手機充電器
一組、機車鑰匙一支、上訴人行兇時所穿之拖鞋一雙扣案可資佐
證。而警察在現場扣得鐵鎚把手上採得之皮膚屑，及在上訴人所
穿左腳拖鞋鞋背、鞋頭處採得之疑似血跡，經內政部警政署刑事
警察局鑑定結果，均與被害人劉柑之ＤＮＡ相符；又警察在劉柑
住處一樓廁所垃圾筒及其房間內扣得菸蒂上採得之ＤＮＡ，亦與
上訴人之ＤＮＡ─ＳＴＲ型別相同，復有該局之鑑驗書一份在卷
可稽。又劉柑屍體經法醫外表觀察、解剖結果認為：其額部、左
眼下部、右顴骨部、左右顳部、頂骨部等，共有十七處不規則裂
傷，造成顱骨及顱底骨骨折併大腦組織內出血暨硬腦膜下腔出血
死亡；左手腕部、左手掌背部、右前臂近腕部瘀腫，為遭鈍器重
擊時之防衛傷害，併有法務部法醫研究所鑑定書一份附卷可憑。
另上訴人行兇後，於同日二十二時三十三分許曾撥打竊得之劉柑
行動電話0000000000號予其友人「陳精強」使用之0
000000000號行動電話；另上訴人使用之000000
0000號行動電話於同日十七時四十七分許及十八時一分許，
與劉柑之上開行動電話有通聯情形，亦有通聯紀錄三份及行動電
話使用人資料一份在卷可參，足徵上訴人於警詢自白：伊係於同
日十九時許進入劉柑住所，並於同日二十一時三十分許，以鐵鎚
重擊劉柑致死後，即撥打電話給「陳精強」，以尋覓躲藏處所等
語，確與事實相符。按上訴人行兇之鐵鎚長約三十公分，前端為
鐵製寬約十二公分，業經第一審勘驗無訛，而頭部為人體要害，
以鐵鎚重擊人體頭部，足以奪人性命，此為上訴人所明知，其猶
以質地堅硬之鐵鎚重擊劉柑頭部十七下，造成顱骨及顱底骨折併
大腦組織內出血及硬腦膜下腔出血死亡，足見其用力甚猛，殺意
至堅，具有殺人故意灼明，故上訴人以鐵鎚重擊劉柑頭部與其死
亡結果間，具有相當因果關係存在，為其所憑之證據及認定之理
由。而以上訴人所辯：伊當時有喝點酒，加上一時氣憤，心情沮
喪，所以犯下重罪云云。然上訴人於案發當日縱有喝酒，但隨後
仍能自行騎竊得之機車至劉柑住處附近停放，再步行至劉柑住處
，而於行兇後猶知清理現場，再行竊財物，且於警詢、偵審中對
於案發經過，均記憶清楚、供述歷歷，足見其行為時意識清醒，
並無心神喪失或精神耗弱情事，亦已依據卷內資料，詳予指駁。
並敘明上訴人所為，係犯刑法第二百七十一條第一項之殺人罪。
因而撤銷第一審不當之判決，適用刑法第二百七十一條第一項、
第三十七條第一項，審酌上訴人素行不佳，甫於九十五年四月二
十六日因竊盜、偽造文書等罪經檢察官提起公訴後，即再犯本案
，有台灣高等法院前案紀錄表在卷可稽。且其與劉柑原為舊識，
僅因劉柑以言語相譏，即萌生殺人犯意，當場以鐵鎚重擊其頭部
十七下，恣意殺人，手段殘酷，嚴重破壞社會秩序及生命安全，
估念其犯後坦承犯行，尚有悔悟之心等一切情狀，仍論以殺人罪
，量處無期徒刑，併宣告褫奪公權終身。經核原判決論處上訴人
罪刑，已詳敘其所憑證據及認定理由，與卷存訴訟資料，均無不
合，認事用法俱無違誤。本件係依職權逕送審判案件，上訴人未
敘明不服原判決之理由，應認其上訴為無理由，予以駁回。
據上論結，應依刑事訴訟法第三百九十六條第一項，判決如主文
。
中　　華　　民　　國　九十六　年　　二　　月　　八　　日
                      最高法院刑事第二庭
                          審判長法官  紀　俊　乾
                                法官  黃　正　興
                                法官  陳　東　誥
                                法官  賴　忠　星
                                法官  林　開　任
      本件正本證明與原本無異
                                      書  記  官
中　　華　　民　　國　九十六　年　　二　　月   十二   日
                                                H
附錄論罪法條：
刑法第二百七十一條第一項：殺人者，處死刑、無期徒刑或十年
以上有期徒刑。
